【裁判字號】    99,訴,738
【裁判日期】    991125
【裁判案由】    毒品危害防制條例
【裁判全文】
臺灣桃園地方法院刑事判決               99年度訴字第738號
公  訴  人  臺灣桃園地方法院檢察署檢察官
被      告  黃士軒
選任辯護人  歐翔宇律師
上列被告因毒品危害防制條例案件，經檢察官提起公訴（98年度
偵字第21595 號），本院判決如下：
    主  文
黃士軒無罪。
    理  由
一、公訴意旨略以：被告黃士軒明知海洛因、甲基安非他命分別
    係毒品危害防制條例第2 條第2 項第1 款、第2 款所規定之
    第一、二級毒品，依法不得販賣，竟仍基於販賣海洛因及甲
    基安非他命之犯意，而於民國98年9 月5 日凌晨0 時許，在
    桃園縣中壢市之某不詳地區，向真實姓名年籍不詳、綽號「
    叔叔」之人，以新臺幣（下同）52,000元之價格購入總重20
    .58 公克（起訴書誤載58.23 公克）以上之重量不詳之海洛
    因（含被告自陳已施用之6 、7 公克），及總重16.53 公克
    以上之不詳重量之甲基安非他命（含被告自陳已施用之1 、
    2 公克）。嗣於同年月14日凌晨1 時50分許，為警於桃園縣
    大園鄉○○○路與埔心街口查獲。因認被告涉犯有毒品危害
    防制條例第4 條第1 項、第2 項之販賣第一、二級毒品罪嫌
    等語。
二、按犯罪事實應依證據認定之，無證據不得認定犯罪事實；不
    能證明被告犯罪者，應諭知無罪之判決，刑事訴訟法第 154
    條第2 項及第301 條第1 項分別定有明文。又按刑事訴訟法
    上所謂認定犯罪事實之證據，係指足以認定被告確有犯罪行
    為之積極證據而言，如未能發現相當證據或證據不足以證明
    ，自不能以推測或擬制之方法，以為裁判基礎，最高法院29
    年上字第3105號及40年臺上字第86號分別著有判例要旨可資
    參照。復按刑事訴訟上證明之資料，無論其為直接或間接證
    據，均須達於通常一般之人均不致有所懷疑，而得確信其為
    真實之程度，始得據為有罪之認定，若其關於被告是否犯罪
    之證明未能達此程度，而有合理懷疑之存在，致使無從形成
    有罪之確信，根據「罪證有疑，利於被告」之證據法則，即
    不得遽為不利被告之認定，最高法院76年臺上字第4986號亦
    著有判例意旨可資參照。
三、公訴意旨認被告黃士軒涉犯有販賣第一、二級毒品之犯行，
    無非係以(一)被告之供述；(二)證人即偵查中同案被告謝育濃所
    供述與被告購買及分用毒品之過程不符；(三)內政部警政署刑
    事警察局及法務部調查局之鑑定書；(四)扣案之毒品、帳冊、
    電子磅砰、吸食器、削尖吸管、夾鍵袋、行動電話等件為其
    主要論據。而被告固不否認確於上開所述時、地為警查獲，
    並扣得上揭物品，惟矢口否認有何販賣毒品之犯行，辯稱：
    其雖與謝育濃合資購買毒品，惟其出資部分所取得之毒品數
    量，其均已施用完畢，故扣案毒品乃係謝育濃所有，而扣案
    之電子磅秤等物，則係供其與謝育濃施用毒品所用。至帳冊
    乃係記載其陸續向謝育濃拿取毒品施用之金錢、數量等明細
    ，其確無販賣毒品之犯行等語。辯護意旨則略以：本案扣案
    之電子磅秤、夾鍵袋、削尖吸管等物品，僅係供被告與謝育
    濃分用並吸食毒品所用，與販賣無涉，且觀之扣案帳冊，被
    告自8 月5 日起即在其上有毒品之數量、金錢之記載，此亦
    與公訴人所稱被告係在98年9 月5 日始基於販賣之意圖而購
    入毒品之時間不符，是本案實無證據可認被告有販賣毒品之
    犯行等語。經查：
    (一)本案被告為警查獲後，所扣案之碎塊狀檢品3 包、粉末檢
      品29包，及白色晶體7 包，經分別送請法務部調查局及內
      政部警政署刑事警察局鑑定後，其結果固係：1.碎塊狀檢
      品3 包均含有第一級毒品海洛因成分，合計淨重8.01公克
      、空包裝總重1.26公克，純度82.59%，純質淨重6.62公克
      ；粉末檢品29包均含有第一級毒品海洛因成分，合計淨重
      14.51 公克、空包裝總重6.00公克，純度27.84%，純質淨
      重1.48公克；2.白色晶體7 包均含有第二級毒品甲基安非
      他命成分，合計淨重14.65 公克、空包裝總重2.05公克，
      純度97% ，純質淨重14.21 公克，有該法務部調查局濫用
      藥物實驗室98年10月12日調科壹字第09823028370 號鑑定
      書、刑事警察局98年10月22日刑鑑字第0980145614號鑑定
      書及本院辦理刑事案件電話記錄查詢表各1 紙附卷可憑，
      然此亦僅得證明本案扣案者確係第一、二級毒品之事實，
      合先敘明。
    (二)次查：本案被告迭於警詢、偵查及本院審理中，均已一再
      供稱扣案之電子磅秤、吸食器、吸管等物，僅係供其與謝
      育濃分裝所購得之毒品以自行施用所用等語，不僅核與謝
      育濃在警詢、偵查中供述之確有與被告合資購買毒品施用
      等語大致相符，且被告為警查獲後，經員警採集尿液並送
      請台灣檢驗科技股份有限公司以酵素免疫分析法初驗，再
      以氣相層析質譜儀確認結果，確呈鴉片類（嗎啡項）及安
      非他命類（安非他命、甲基安非他命）陽性反應，嗣檢察
      官更以被告施用第一、二級毒品為由而向本院聲請裁定入
      勒戒處所觀察、勒戒，並據本院以99年度毒聲字第563 號
      裁定准許後，被告業已在99年9 月15日執行完畢，再由檢
      察官為不起訴處分確定等情，經本院依職權調取上開卷宗
      核閱無訛，是被告上開所辯，已非全然無據。
    (三)再查：本案扣案之2 本帳冊（大小不同，故以下以「大本
      帳冊」、「小本帳冊」區分），其上雖確實有記載「軟」
      、「女」（海洛因之俗稱）、「硬」、「男」（安非他命
      之俗稱）、「帳」、「回帳」、「小記」等有關毒品、金
      額、數量之記載，惟被告就此乃係辯稱：小本帳冊上之記
      載，均僅係單純註明其向謝育濃借款、還款及所拿取毒品
      之數量，以作為兩人間金錢關係之依據，而其先前已與謝
      育濃合資購買毒品10餘次，其均係以此種模式與謝育濃清
      算毒品費用。又因在9 月5 日購買本案遭查扣之毒品之際
      ，其僅有出資10,000元，剩餘約42,000元則係由謝育濃出
      資，且其個人出資所可取得之量，在購買當日即已取走，
      並陸續施用完畢，故其自9 月9 日起向謝育濃拿取毒品後
      ，才會再記載於另一本大本帳冊上，而大本帳冊所記載之
      事由與小本帳冊實際上乃係相同，僅係因其在施用毒品後
      很執著，睡不著，才會隨便寫，至於大本帳冊上之「小記
      」、「回帳」，則係分別指其向謝育濃拿取毒品之費用（
      海洛因為每8 分之1 錢4,500 元）及還款之金額，又若兩
      者有所不符之處，應係記載或計算錯誤等語。查以：扣案
      大本帳冊上之記錄乃係自9 月9 日起開始（見偵查卷第33
      頁上方照片），而小本帳冊則係自8 月20日開始（見同卷
      第43頁以下照片），且均僅迄9 月13日，即為警查獲前一
      日為止，不僅在日期上已與被告上開所辯相吻，再對照兩
      本帳冊自9 月9 日起之記載，即9/9 ，大本帳冊：「男
      1g、小記2500、回帳4000、總計11500 」，小本帳冊：「
      帳10500 （此應係前日結算後尚積欠之金額，下同）、回
      帳4000、補硬5000、總計餘11500 」；9/10，大本帳冊
      ：「回帳5000、總計6500」，小本帳冊：「帳11500 、回
      5000，餘6500」；9/11，大本帳冊：「女1/8 ×2 、男
      1g、小記8500、回帳10000 、總計15000 」，小本帳冊：
      「帳6500、回帳10000 、（補硬1 只2500、軟1/ 4只6000
      、合計8500）、總帳15000 、餘5000（即扣除回帳後之金
      額）」；9/12，大本帳冊：「女1/8 ×3 、男2g，小記
      18500 、回帳11500 、總計10000 」，小本帳冊：「帳50
      00、回帳14000 、（補硬2 只2500、軟1/8 ，2 只4500、
      合計14000 ）、總帳19000 、餘5000」；9/13，大本帳
      冊：「女1/ 8、小記4500、回帳1500、總計13000 」，小
      本帳冊：「帳5000、補軟1 只4500、總計9500」，除大本
      帳冊因自9 月11日起即計算錯誤而導致自該日起兩者之餘
      額不同，及部分之記載略有歧異外，其餘絕大部分所記載
      毒品之種類、數量及金額等，均屬相同，堪認被告辯稱之
      本次因其原先出資而可取得之毒品數量已施用完畢，其才
      會自9 月9 日起再向謝育濃拿取毒品施用，並記載在帳冊
      上，且將同一件事分別記載於兩本帳冊上一節，應屬實在
      ，否則應無如此湊巧之可能。準此，再觀之小本帳冊自 8
      月20日起至9 月8 日止之記載，其格式亦與上開自9 月 9
      日起之之記載完全相符，且並未有任何特別有關姓名等之
      註記，是本院認被告與辯護意旨所辯之扣案帳冊確實僅係
      其單純用以記載其歷次向與謝育濃拿取毒品之數量、價格
      一節，即足以採信，從而，該等帳冊自無法作為被告有販
      賣毒品之事實或意圖之依據。
    (四)檢察官固依據謝育濃在警詢及偵查中所供稱之渠與被告係
      各出資一半而以40,000餘元之價格共同購買毒品，且為警
      查獲之際尚未將毒品全數平分等語，顯與被告供述之係與
      謝育濃一同以約52,000元之代價購得毒品，其僅有出資10
      ,000元一節不符，又經調取謝育濃是時所使用之00000000
      00號行動電話後，在98年9 月5 日凌晨，其通話之基地台
      均未出現在中壢市，亦與被告、謝育濃所述一同前往中壢
      購毒有所歧異等情，而認謝育濃所稱與被告共同購買毒品
      云云乃係袒護被告之詞，不足採信，並就謝育濃涉犯販賣
      毒品罪部分以證據不足為由予以不起訴處分，惟查：1.被
      告迭於警詢、偵查及本院審理中，均供稱扣案毒品係其與
      謝育濃於98年9 月5 日晚間，在桃園縣中壢市之某電子遊
      戲場內向真實姓名不詳綽號「叔叔」之成年男子所購得，
      此部分與謝育濃之供詞並無歧異，至其二人就購買金額、
      出資比例等情之陳述雖有出入，然本案乃係被告為警查獲
      後，再帶同員警至雲芝海汽車旅館內查獲謝育濃，嗣員警
      即將二人以涉嫌意圖販賣而持有毒品罪一併移送予檢察官
      偵辦，則謝育濃於偵查階段亦屬被告身分，再參以本案自
      始雖係被告與謝育濃合資購買毒品，然被告所出資可取得
      之數量業據被告取走並施用完畢，故扣案之毒品實際上應
      均為謝育濃所有，僅係被告得以記帳方式先行取用一節，
      已為本院認定如上，則謝育濃因恐若如實陳述，將會遭致
      檢察官就交付毒品予被告（或係轉讓或係販賣）之行為予
      以追訴，渠為求脫罪而刻意供稱全數扣案毒品乃係渠與被
      告以出資各半之比例共同持有云云，即非難以想像；2.姑
      不論謝育濃於98年9 月14日偵查中供稱之：門號00000000
      00之行動電話乃係渠在向「叔叔」購買毒品之際，「叔叔
      」所贈予渠使用等語是否屬實（依卷附之台灣大哥大資料
      查詢所示，該門號之登記使用人為「林明忠」，並非謝育
      濃，地址則係「桃園縣楊梅鎮○○路32之9 號4 樓」，亦
      與謝育濃之戶籍地址在桃園縣大園鄉不符），檢察官認定
      被告係在98年9 月5 日凌晨0 時許，在中壢市某處向「叔
      叔」購得扣案毒品，惟依上開資料查詢所示，自98年9 月
      4 日晚間11時15分（基地台位址為桃園縣大園鄉大海村 8
      臨大牛稠33之11號3 樓頂）起至翌日凌晨2 時5 分（基地
      台同上）止將近3 個小時之時間內，該門號實際上並未有
      任何通聯紀錄，而中壢市與大園鄉乃緊臨之鄉鎮市，衡情
      於深夜交通暢順之時段，欲在3 小時內往返二地，實非難
      事，自不得謂謝育濃必然無法在凌晨0 時許與被告一同在
      中壢市內向「叔叔」購買毒品，是憑此均尚不足以推論謝
      育濃所為與被告共同購買毒品之供述，顯與事證不符，並
      認定渠之目的即係在袒護被告。
    (五)檢察官雖另以若被告所辯扣案毒品係謝育濃所有，並由被
      告以每8 分之1 錢（約0.46公克）4,500 元之價格向謝育
      濃購買稀釋後之海洛因一節為真，則依謝育濃所述原先購
      入之海洛因共約13、14公克，再參酌被告供稱係以1 比 3
      之比例稀釋海洛因等語，被告所稱原本購買海洛因之價格
      顯然過低而不足採信為由，謂被告於上開帳冊上所記載者
      應非係其與謝育濃間拿取毒品之事宜等語，惟查：謝育濃
      固曾供稱原所購入之海洛因約有13、14公克，然此究係指
      含包裝袋之毛重，或係毒品之淨重？已有未明，是否得據
      為計算價格是否合理之標準，自非無疑；又單次大量購買
      物品可取得較高之優惠，乃為社會交易之常情，且販賣毒
      品係違法行為，並無公定之價格，而每次購買之價量，亦
      可能因雙方間之關係深淺、資力、需求量及對行情之認知
      、來源是否充裕？查緝是否嚴緊？購買者被查獲時有無可
      能供出購買對象之可能性風險評估等，因而異其標準，則
      販賣價格自可能機動調整，非可一概而論，是被告及謝育
      濃向「叔叔」購買毒品之價格，與事後謝育濃交付被告施
      用時所收取之價格，本即會有差異存在之可能，況依卷內
      所示資料，亦無被告及謝育濃單次向「叔叔」購買扣案毒
      品之價格顯然低於市價或行情之證據，是據此仍不足使本
      院為不利於被告之認定。
    (六)末查：其餘扣案之電子磅秤、安非他命吸食器、削尖吸管
      、夾鏈袋等物，均業據被告及謝育濃在警詢、偵查中供稱
      係供其二人施用毒品所用明確，且行動電話本身亦與被告
      是否有購買毒品之行為無涉，自均不足作為被告有販賣毒
      品犯行之佐證。再本案扣案之毒品乃均係謝育濃所有，僅
      係被告得以記帳之方式先行取用一節已為本院所認定，則
      於被告實際向謝育濃取用之前，該等毒品自均屬謝育濃所
      有，被告對之並不具有所有權，又被告為警查獲後，再帶
      同員警前往汽車旅館之際，謝育濃亦在現場，且被告及謝
      育濃均一再供稱係一同前往汽車旅館投宿以施用毒品，堪
      認被告並未曾替謝育濃保管該等毒品而持有之，是在無其
      他證據可資佐證之情形下，自不得遽以認定扣案之毒品乃
      係被告所持有，或被告係基於販賣之意圖而購入，並以販
      賣或持有第一、二級毒品罪之刑責相繩。
四、綜上所述，依卷內所示資料，尚無法使通常一般之人均不致
    有所懷疑，而得確信被告涉犯販賣或持有第一、二級毒品罪
    為真實之程度。此外，復查無其他積極證據足證被告等確有
    公訴人所指犯行，揆諸上開說明，即不得證明被告犯罪，而
    應為無罪之諭知，以昭審慎。
據上論斷，應依刑事訴訟法第301 條第1 項前段，判決如主文。
本案經檢察官洪敏超到庭執行職務。
中    華    民    國    99    年    11    月    25    日
                    刑事第十庭  審判長法  官  江德民
                                      法  官  華奕超
                                      法  官  蘇昌澤
以上正本證明與原本無異。
如不服本判決應於收受判決後10日內向本院提出上訴書狀，並應
敘述具體理由。其未敘述上訴理由者，應於上訴期間屆滿後20日
內向本院補提理由書( 均須按他造當事人之人數附繕本) 「切勿
逕送上級法院」。
                                      書記官  李佳穎
中    華    民    國    99    年    11    月    30    日

司法院資訊處製作；財團法人民間司法改革基金會備份。
